臺灣臺北地方法院民事判決　　　　　　　　　　　　九十二年度重訴字第七二五號
　　原　　　告　大陸工程股份有限公司
　　法定代理人　甲○○
　　原　　　告　日商鐵建營造股份有限公司台灣分公司
　　法定代理人　丙○○
　　共　　　同
　　訴訟代理人　張勝傑律師
　　　　　　　　古嘉諄律師
　　右　一　人
　　複　代理人　陳秋華律師
　　被　　　告　台北市政府工務局新建工程處
　　法定代理人　乙○○
　　訴訟代理人　姜志俊律師
右當事人間請求給付追加材料費事件，本院於中華民國九十三年六月十八日言詞辯論
終結，判決如下：
    主  文
被告應給付原告新台幣壹仟陸佰肆拾陸萬捌仟貳佰零肆元及自民國九十年十二月十九
日起至清償日止，按週年利率百分之五計算之利息，並於「復興北路穿越松山機場地
下道工程」完工驗收時給付原告新台幣捌拾陸萬陸仟柒佰肆拾捌元。
訴訟費用由被告負擔。
本判決於原告以新台幣伍佰捌拾萬元供擔保後，得假執行。但被告以新台幣壹仟柒佰
參拾參萬肆仟玖佰伍拾貳元預供擔保，得免為假執行。
    事實及理由
壹、程序部分：
    按訴狀送達後，原告不得將原訴變更或追加他訴，但擴張或減縮應受判決事項之
    聲明者，不在此限，民事訴訟法第二百五十五條第一項第四款定有明文。原告起
    訴時係主張：「被告應給付原告一千七百三十一萬五千一百四十一元，及自民國
    九十年十二月十九日起至清償日止，按週年利率百分之五計算之利息，並於復興
    北路穿越松山機場地下道工程完工驗收時給付原告九十一萬一千三百二十三元」
    （見本院卷第十六頁），後於九十二年十二月十九日以民事準備書(四)狀擴張並縮
    減聲明為：「被告應給付原告一千六百四十六萬八千二百零四元，及自九十年十
    二月十九日起至清償日止，按週年利率百分之五計算之利息，並於復興北路穿越
    松山機場地下道工程完工驗收時給付原告八十六萬六千七百四十八元。」（見本
    院卷第一三七頁），依前揭說明，應予准許，合先敘明。
貳、實體部分：
一、原告起訴主張：
  (一)兩造於民國八十五年八月三十一日簽訂「復興北路穿越松山機場地下道工程合約
    」（下稱系爭工程合約），由原告以「全部工程總價：新台幣（下同）三十億九
    千六百萬元，工程結算總價按照實做數量計算」聯合承攬復興北路穿越松山機場
    地下道工程（下稱系爭工程）。系爭工程施工項目中「甲一一一七項：滑行道Ｅ
    ＳＡ隧道結構體製作」及「甲一一八項：跑道ＥＳＡ隧道結構體製作」係使用「
    結構體無限自走工法（即ＥＳＡ工法）」施作，依系爭工程合約補充施工說明書
    （下稱補充施工說明書）第八二一章第一節１．０１之說明，ＥＳＡ工法之施工
    步驟，係先製作結構涵體後，再利用二個結構涵體間之自重與土壓所產生之磨擦
    力為其反力，使各結構涵體得以反覆前進，而依補充施工說明書第八二一章第三
    節３．０１關於結構涵體材料之規定為：「Ａ鋼筋、Ｂ混凝土、Ｃ防水材料、Ｄ
    ＰＣ鋼索、Ｅ鋼模。」及第八四五章第三節３．０３Ａ規定：「ＥＳＡ工法段之
    結構體製作採用鋼模，‧‧‧。」之規定可知，被告須以鋼模製作結構體，是前
    述甲一一一七項、甲一一一八二項工程之主要材料確實包括鋼模在內。
  (二)被告於系爭工程合約所附「詳細表」中列「甲一一一七項滑行道ＥＳＡ隧道結構
    體製作費用：新台幣四百四十五萬四千二百三十點八元」及「甲一一一八項跑道
    ＥＳＡ隧道結構體製作費用：五百五十萬一千九百三十七元」，依補充施工說明
    書第八二一章第五節５．０２之規定，僅以鋼模裝拆費用為計算基礎，漏列鋼模
    用予原告。依系爭工程本合約附件「台北市政府工務局新建工程處營繕工程施工
    說明書總則」（下稱施工說明書總則）第七條之規定，工程如採實做數量方式結
    算，其數量及單價以詳細表為基準，如數量有增減或漏列，應按實做數量以詳細
    表單價結算，如採合約總價結算，工程項目遺漏者得依工程變更之方式核實給付
    ；至系爭工程合約附件「台北市政府工務局新建工程處投標須知」（下稱投標須
    知）第六之條則規定：「投標人應按圖樣、施工說明書自行詳為估算，按合約總
    價結算者，除工程項目註明依實做數量結算者，仍按實做數量結算外，遺漏及各
    單項數量增減超過百分之十部分，依規定核實給付」；經查，前述施工說明書總
    則第七條及投標須知第六條雖僅就採「合約總價結算」工程要求被告應辦理工程
    變更核實給付，然查，採「實做數量結算」工程既按承攬人實際施作之項目、數
    量計價，如該項目係承攬人依約應施作者，不論該項目有無列於詳細表內，依舉
    輕明重之原則，定作人均應核實付款，是無論工程採「實做數量結算」或「合約
    總價結算」，凡發生工程漏項，業主均應辦理工程變更並核實給付該部分之工程
    款。
  (三)原告為完成「甲一一一七項滑行道ＥＳＡ隧道結構體製作」及「甲一一一八項跑
    道ＥＳＡ隧道結構體製作」工程，就鋼模部分共計花費一千七百三十三萬四千九
    百五十二元。詳細項目包括：1.ＥＳＡ涵體鋼模二套費用：一千六百一十萬元。
    2.ＥＳＡ跑道段鋼模追加角度變化鋼模費用：二十八萬元。3.ＥＳＡ涵體鋼模五
    金配件費用：十二萬九千四百七十八元。4.營業稅（以百分之五計算）：八十二
    萬五千四百七十四元。依系爭工程合約第四條第一項之約定，各期工程款由原告
    按期以估驗表申請估驗計價，經被告核實後五日內給付之，就其中無預付款之部
    分，係由原告於每月十五日及月終最後一日申請估驗一次，被告則付給該期內完
    成工程金額之百分之九十五；原告既已依約使用「鋼模」製作結構涵體，自得請
    求被告先行估驗給付鋼模費用之百分之九十五，即一千六百四十六萬八千二百零
    四元。又原告於九十年十二月十八日即已向行政院公共工程委員會請求調解，應
    得請求被告給付自原告請求調解之翌日起（即九十年十二月十九日）至被告清償
    日止，按年息百分之五計算之利息。
  (四)至所餘百分之五鋼模費用八十六萬六千七百四十八元，原告依系爭工程合約第四
    條第一項之約定，應於全部工程完成，並經正式驗收合格後，始得向被告請求給
    付，惟查被告既已拒絕給付原告所請求百分之九十五費用，則被告對前述百分之
    五尾款，仍有到期不履行之虞，原告就此部分尾款，爰依民事訴訟法第二百四十
    六條之規定，提出將來給付之訴。
  (五)爰依系爭工程合約及承攬法律關係，聲明：
    1.被告應給付原告一千六百四十六萬八千二百零四元，及自九十年十二月十九日
      起至清償日止，按週年利率百分之五計算之利息，並於系爭工程完工驗收時給
      付原告八十六萬六千七百四十八元。
    2.願供擔保，請准宣告假執行。
二、被告則抗辯：
  (一)依「補充施工說明書施工說明書第八二一章第五節５．０２」及「補充施工說明
    書第八二一章第三節３．０１」之規定可知，原告所主張鋼模費用實已包含於甲
    一一一七、甲一一一八項隧道結構涵體製作單價內，被告並無漏列費用。另依系
    爭工程補充投標須知第三十八條第六款之規定，系爭工程於八十五年七月四日上
    午舉行招標說明會，廠商對該工程招標文件如有疑義，得於七月三日前，以不具
    名之書面向被告提請解釋，逾期廠商不得再提任何異議，又依投標須知第二、第
    三條之規定，參與投標之廠商應向被告領取圖說，並親赴現場勘驗，原告既已於
    工程標單中切結表示已完全明瞭系爭工程之相關圖說及附件，且未於開標當場表
    示異議，事後即不得再請求追加任何費用。
  (二)依施工說明書總則第二條規定，單價分析表僅作參考之用，施工時仍應依系爭工
    程合約第七條工程圖說優先順序規定。又依系爭工程合約第七條之規定，系爭本
    工程之圖樣施工說明書及本合約有關附件等，其優先順序依序為工程招標記錄表
    、投標須知補充規定、特定規定（規範）、合約圖說、工程詳細表及一般規定（
    規範），足徵工程招標記錄表、投標須知補充等規定優於工程詳細表，又依投標
    須知第六條第一款之規定，投標廠商無須將單價分析表納入投標文件，則原告以
    順序在後之「詳細表」及僅供參考之「單價分析表」為本件請求，並無理由。
  (三)系爭工程除原告外，尚有共有工信工程股份有限公司（下稱工信公司）、榮工處
    、上大營造股份有限公司（下稱上大公司）、太平洋建設股份有限公司（下稱太
    平洋公司）及中華工程顧問股份有限公司（下稱中華工程公司）等五家公司參與
    競標，依各家公司參與投標時所提出詳細表，關於甲一一一七項、甲一一一八項
    工程，工信公司共編列二千二百餘萬元，榮工處共編列一千八百餘萬元，上大公
    司共編列一千六百餘萬元，太平洋公司共編列二千四百餘萬元，中華工程公司共
    編列五千餘萬元，足見本件係原告自己報價策略偏低所使然，絕非工程漏項。
  (四)關於原告所主張鋼模費用，亞新工程顧問股份有限公司（下稱亞新公司）編列本
    件工程預算時，曾於八十三年十一月二十六日向新峰機械工業股份有限公司（下
    稱新峰公司）詢價，詢價結果每套鋼模費用為五百六十四萬四千二百元，亞新公
    司乃依工程慣例以前揭詢價之八折即每套鋼模費用四百五十萬元編列預算，初期
    編列於「ＥＳＡ涵體節塊推進」項目之零星工料內，該項目當時包含「ＥＳＡ涵
    體節塊推進」及「隧道結構體製作」在內，後來考量承包商依施工進度請領工程
    款之合理性，為利承包商早日請款，將該項目拆列為「隧道結構體製作」（即甲
    一一一七項、甲一一一八項）及「ＥＳＡ涵體節塊推進」（即甲一一一九項、甲
    一一二○項）兩項，是以原告主張鋼模費用實際上係分別編列於「ＥＳＡ涵體節
    塊推進」及「隧道結構體製作」二項目之零星工料內。
  (五)為此，聲明：
    1.原告之訴及假執行之聲請均駁回。
    2.如受不利益判決，願供擔保請准宣告免為假執行。
三、原告主張兩造於八十五年八月三十一日簽訂系爭工程合約，由原告以「全部工程
    總價三十億九千六百萬元，工程結算總價按照實做數量計算」聯合承攬系爭工程
    。系爭工程之「甲一一一七項：滑行道ＥＳＡ隧道結構體製作」、「甲一一一八
    項：跑道ＥＳＡ隧道結構體製作」業經原告施作完畢，而原告為完成前述「甲一
    一一七項」及「甲一一一八項」工程，已支出ＥＳＡ涵體鋼模二套費用一千六百
    一十萬元、ＥＳＡ跑道段鋼模追加角度變化鋼模費用二十八萬元及ＥＳＡ涵體鋼
    模五金配件費用十二萬九千四百七十八元等費用，加計百分之五營業稅八十二萬
    五千四百七十四元，則原告就鋼模部分共計花費一千七百三十三萬四千九百五十
    二元等情，業據原告提出與其所述相符之系爭工程合約（見本院卷第四八至第五
    一頁）、系爭工程使用鋼模之現場照片（見本院卷第六八至第七十頁）、鋼模費
    用計算表暨原告、新峰公司機料訂購契約書（見本院卷第八一至第九八頁）等影
    本為證，復為被告所不爭執，自堪信為真實。惟原告主張前述鋼模材料係甲一一
    一七項、甲一一一八項工程之主要材料，惟被告於系爭工程合約所附「詳細表」
    計甲一一一七項、甲一一一八項費用，僅列入鋼模裝拆之費用，漏列鋼模設計、
    製作費用，是前述鋼模設計、製作費用應屬工程實務上所稱之「漏項」，被告應
    核實給付漏項費用予原告等語，則遭被告否認，並以前詞置辯。茲僅就兩造之爭
    執要旨，分述如下：
  (一)原告所支出鋼模設計、製作費用一千七百三十三萬四千九百五十二元是否屬系爭
    工程合約所附「單價分析表」漏列項目？
    1.依補充施工說明書第八二一章第一節１．０１之說明（見本院卷第五二頁），
      結構體無限自走推進工法（即ＥＳＡ工法）之施工步驟，係先製作結構涵體後
      ，再利用二個結構涵體間之自重與土壓所產生之磨擦力為其反力，使各結構涵
      體得以反覆前進，又該補充施工說明書第八二一章第三節３．０１關於結構涵
      體材料之規定為：「Ａ鋼筋、Ｂ混凝土、Ｃ防水材料、ＤＰＣ鋼索、Ｅ鋼模。
      」（見本院卷第五五頁反面），而該補充施工說明書第八四五章第三節３．０
      ３關於模板復規定：「ＥＳＡ工法段之結構體製作採用鋼模，‧‧‧。」（見
      本院卷第一五三頁），有該補充施工說明書影本在卷足憑，復為兩造所不爭執
      ，堪認原告主張系爭工程之「甲一一一七項」及「甲一一一八項」工程均須以
      ＥＳＡ工法施作，而系爭鋼模屬該項工程結構涵體之必要材料等情為可採。
    2.經查，系爭工程合約附件單價分析表就「甲一一一七項」、「甲一一一八項」
      分別編列費用為四百四十五萬四千二百六十點八一元、五百五十萬一千九百零
      一點八三元，且該項目僅列入鋼管、鋼筋等費用，並未載明鋼模費用等情，有
      兩造不爭執之單價分析表影本在卷足憑（見本院卷第七二、第七三頁）。又系
      爭單價分析表就「甲一一一七項」及「甲一一一八項」編列費用總計為九百九
      十五萬六千一百六十七點八元，經比較原告為完成「甲一一一七項」及「甲一
      一一八項」工程所花費鋼模費用為一千七百三十三萬四千九百五十二元，兩者
      費用顯不相當，參以系爭工程顧問公司即亞新公司於該公司八十八年十一月二
      日亞新九九（土二）字第一八二○號、八十九年二月三日亞新○○（土二）第
      ○二○○號函均表示：「系爭工程結構涵體節塊製作使用之鋼模，雖補充施工
      說明書內規定包含於隧道結構體製作之施工費中，但其材料費用在單價分析表
      中未予明列，‧‧‧‧。」等語明確，有該公司前述函文影本附卷足憑（見本
      院卷第七四至第七八頁），則原告主張被告漏未將就製作「甲一一一七項」、
      「甲一一一八項」工程結構涵體所必要之鋼模費用編入前述單價分析表等情，
      應堪採信。
    3.被告雖抗辯亞新公司曾於八十三年十一月二十六日向新峰公司詢價，每套鋼模
      費用為五百六十四萬四千二百元，亞新公司依前揭詢價之八折即每套費用四百
      五十萬元編列鋼模費用於「ＥＳＡ涵體結構體製作」（即甲一一一七項、甲一
      一一八項）及「ＥＳＡ涵體節塊推進」（即甲一一一九項、甲一一二○項）項
      目之零星工料云云，並提出新峰公司估價單（見本院卷第一七四頁）、「甲一
      一一九滑行道ＥＳＡ函體節塊推進項」單價分析表（見本院卷第一七五頁）、
      「甲一一二○跑道段ＥＳＡ函體節塊推進」單價分析表（見本院卷第一七六頁
      ）及亞新公司八十八年三月十三日函（見本院卷第一七八頁）及亞新公司九十
      年十月二十九日意見書（見本院卷第一七九頁至第一八四頁）等影本為證。惟
      查，新峰公司估價單載明：「（該估價單）不含鋼模之移動設備」等語（見本
      院卷第一七四頁），則亞新公司於八十三年間是否已就「甲一一一七項」、「
      甲一一一八項」工程所需鋼模「全部」費用向新峰公司詢價，已非無疑。又依
      補充施工說明書第八二一章第一節１．０１之說明可知（見本院卷第五二頁）
      ，結構體無限自走推進工法（即ＥＳＡ工法）之施工步驟，係先製作結構涵體
      後，再利用二個結構涵體間之自重與土壓所產生之磨擦力為其反力，使各結構
      涵體得以反覆前進，且前述１．０１一般施工步驟概略包括：「Ａ土質改良、
      ‧‧‧Ｇ結構函體節塊『製造』、Ｈ結構函體節塊在工作井內空『推進』、‧
      ‧‧」等項目可知，「涵體節塊製作」費用與「涵體推進」費用應屬個別工程
      項目，自應獨立列項，分別計價。又依甲一一一七項至甲一一二○項單價分析
      表（見本院卷第七二、七三、一七五、一七六頁）及依補充施工說明書第八二
      一章第五節「丈量與付款」之５．０２「隧道結構體製作」及５．０３「隧道
      、涵體節塊推進」（見本院卷第六十頁）之說明可知，關於甲一一一七、一一
      一八項「涵體節塊製作」係以「立方公尺」為計價單位，而甲一一一九、一一
      二○項「涵體節塊推進」則係以「公尺」為計價單位，二者顯採相異之計價基
      準，亞新公司自無可能將屬「涵體節塊製作」之鋼模費用編列於「涵體節塊推
      進」項目內。況由系爭工程合約所附詳細表可知（見本院卷第七九頁），亞新
      公司就價值較低之乙種模板、丙種模板及乙種清水模板均於該詳細表中以甲一
      ○一一、甲一○一二、甲一○一三項獨立列項計價，則該公司就價值較高且技
      術密集之系爭鋼模，焉有可能未於單價分析表中以獨立列項方式計價，反將該
      費用分散列於「ＥＳＡ涵體結構體製作」及「ＥＳＡ涵體節塊推進」之零星工
      料項目內，是被告所辯，顯與一般工程常情有違，要難採信。
    4.被告另抗辯系爭工程尚有工信公司、榮工處、上大公司、太平洋公司及中華工
      程公司等五家公司參與投標，原告關於系爭甲一一一七項、甲一一一八項工程
      之報價明顯偏低，足見本件係原告報價策略偏低所使然，絕非工程漏項云云，
      並提出原告及前述五家公司所提詳細表影本為證（見本院卷第一七一至第一七
      三頁及第二二○頁）。惟查，依前述五家公司參與投標時所提詳細表影本（見
      本院卷第一七一至第一七三頁）並無從得知該公司有無將鋼模費用列入甲一一
      一七項及甲一一一八項報價，且經比較原告與前述五家公司投標時所提詳細表
      ，亦無從認定原告之報價有明顯偏低之情形，況原告就甲一一一七項與甲一一
      一八項所提報價尚高於系爭工程合約所附「詳細表」編列費用（見本院卷第七
      一頁），則被告抗辯本件係原告報價策略偏低所使然，顯難採信。
    5.綜上，系爭鋼模係「甲一一一七項：滑行道ＥＳＡ隧道結構體製作」、「甲一
      一一八項：跑道ＥＳＡ隧道結構體製作」之必要材料，則原告主張其所支出系
      爭鋼費用一千七百三十三萬四千九百五十二元係屬系爭工程合約所附「單價分
      析表」甲一一一七、甲一一一八項漏列項目等情，應堪認定。
  (二)原告得否請求被告給付系爭鋼模費用一千七百三十三萬四千九百五十二元？
    1.依系爭工程合約第三條之約定可知，系爭工程全部工程總價為三十億九千六百
      萬元，工程結算總價則應按照實做數量計算（見本院卷第四八頁反面）；又依
      系爭工程合約所附「施工說明書總則」第七條規定：「工程結算方式分為左列
      二種，按合約約定辦理：(一)實做數量結算：本工程內屬於永久性之工程項目，
      其數量及單價詳細表為基準，如數量有增減或漏列，應按實做數量以詳細表單
      價結算‧‧‧。(二)合約總價結算：無論合約內總價估算之內容如何，本工程應
      承造之項目及數量，應以合約工程圖樣及說明書所涵蓋者之全部為準，按合約
      總價結算，合約總價甲、乙雙方均不得變更。但工程項目遺漏者，得依工程變
      更之方式核實給付。」等語（見本院卷第一九六頁）及系爭合約所附「投標須
      知」第六條第二項規定：「投標人應按圖樣、施工說明書自行詳為估算，按合
      約總價結算者，除工程項目註明依實做數量結算者，仍按實做數量結算外，遺
      漏及各單項數量增減超過百分之十部分，依規定核實給付，按實做數量結算者
      ，仍依原詳細表單價，施工時按實做數量結算」等語可知，採實做數量結算之
      工程，如工程項目有漏列，應依原詳細表單價，按實做數量結算。惟查，系爭
      工程合約所附「詳細表」（見本院卷第七一頁）係被告根據系爭工程合約所附
      「單價分析表」（見本院卷第七二、第七三頁）計算編列而成，此為兩造所不
      爭執，自堪採信，而系爭鋼費用一千七百三十三萬四千九百五十二元既屬系「
      單價分析表」甲一一一七、甲一一一八項之漏列項目，則「詳細表」關於甲一
      一一七、甲一一一八項費用當無可能編入系爭鋼模費用；又縱系爭鋼模費用未
      列於「詳細表」內，然採按合約總價結算之工程，如發生工程項目遺漏，應採
      依工程變更方式核實給付，已如前述，系爭工程採「實做數量結算方式」，本
      即按原告實際施作之項目、數量計價，而系爭鋼模又屬甲一一一七、甲一一一
      項之必要材料，則依「舉重明輕」原則，被告當不得免除核實給付「單價分析
      表」及「詳細表」漏列項目工程款之義務，是原告就被告漏列鋼模項目，應得
      請求被告按其實際支出之費用為給付。
    2.被告雖抗辯原告既未於投標前提請被告解釋，亦未於開標當場表示異議，依投
      標須知第二條、第三條之規定（見本院卷第三五頁），於投標後即不得提出任
      何異議，且依施工說明書總則第二條規定，單價分析表僅作參考之用，原告以
      「詳細表」及「單價分析表」為本件請求，並無理由云云。惟查，施工說明書
      總則第二條雖規定：「標單、詳細表及單價分析表簽訂於合約內，但單價分析
      表僅供參考之用，施工時仍應依照合約第七條工程圖說優先順序規定，如再有
      不明者依工程司之指示辦理」等語（見本院卷第一六八頁），惟究其真意應係
      指原告施工時所依據之工程圖說應按系爭工程合約第七條規定，以工程招標記
      錄表、投標須知補充規定、特定規定、合約圖說、工程詳細表及一般規定之優
      先順序決定施工範圍、項目，亦即凡系爭工程合約第七條之工程圖所列項目均
      屬原告施工範圍，並非用以排除「詳細表」及「單價分析表」為系爭工程結算
      計價之基準。又查，系爭鋼模既屬甲一一一七、甲一一一八項工程之必要材料
      ，而「單價分析表」係臚列系爭工程項目之重要文件，且為被告用以審酌、決
      定原告報酬之重要參考，被告竟漏未將系爭鋼模費用納入「單價分析表」為計
      算基準，其有過失至為灼然，參以系爭工程係採「實做數量」計算工程結算總
      價，被告依約本應按原告實際施作數量計算報酬，則被告徒以原告未於投標時
      提出異議，即認原告就漏列項目不得請求報酬，顯然有違公平、誠信原則，其
      抗辯難認有理由。
    3.綜上，系爭工程係採「實做數量」方式結算，而系爭鋼模確屬該合約漏列項目
      ，又原告為完成前述「甲一一一七項」及「甲一一一八項」工程，就鋼模部分
      共計花費一千七百三十三萬四千九百五十二元，自得請求被告按原告實際支出
      部分為給付。又依系爭工程合約第四條第一項之約定，各期工程款由原告按期
      以估驗表申請估驗計價，經被告核實後五日內給付之，就其中無預付款之部分
      ，係由原告於每月十五日及月終最後一日申請估驗一次，被告則付給該期內完
      成工程金額之百分之九十五，則原告請求被告給付百分之九十五之鋼模費用即
      一千六百四十六萬八千二百零四元及自原告向行政院公共工程委員會請求調解
      之翌日起（即九十年十二月十九日）至被告清償日止，按年息百分之五計算之
      利息，為有理由。又原告就所餘百分之五鋼模費用八十六萬六千七百四十八元
      ，依系爭工程合約第四條第一項之約定，應於完成系爭工程，並經正式驗收合
      格後，始得向被告請求給付，惟查被告既已拒絕給付原告請求百分之九十五鋼
      模費用，則被告對所餘百分之五尾款，仍有到期不履行之虞，則原告就此部分
      尾款，爰依民事訴訟法第二百四十六條之規定，提出將來給付之訴，應予准許
      。
四、綜上所述，原告依系爭工程合約及承攬法律關係，請求被告應給付原告一千六百
    四十六萬八千二百零四元，及自九十年十二月十九日起至清償日止，按週年利率
    百分之五計算之利息，並於「復興北路穿越松山機場地下道」工程完工驗收時給
    付原告八十六萬六千七百四十八元，為有理由，應予准許。又兩造均陳明願供擔
    保，請准宣告假執行或免為假執行，經核均無不合，爰各酌定如主文所示之擔保
    金額，併予以准許。
五、本件判決之基礎已臻明確，兩造其餘攻擊防禦方法及舉證，核與判決無影響，毋
    庸一一論列，併此敘明。
六、綜上所述，本件原告之訴為有理由，依民事訴訟法第七十八條、第三百九十條第
    二項及第三百九十二條第二項，判決如主文。
中　　　華　　　民　　　國　　九十三　　年　　　  六　　月　  三十　　　日
                              民事第二庭  審判長    朱蓓蓓
                                          法  官    吳燁山
                                          法　官　　李家慧
右正本係照原本作成
如對本判決上訴，須於判決送達後廿日內向本院提出上訴狀。
中　　　華　　　民　　　國　　九十三　　年　　　七　　　月　　　二　　　日
                                          書記官    劉芳菊
民事訴訟法第三百九十二條
法院得宣告非經原告預供擔保，不得為假執行。
法院得依聲請或依職權，宣告被告預供擔保，或將請求標的物提存而免為
假執行。
依前項規定預供擔保或提存而免為假執行，應於執行標的物拍定、變賣或
物之交付前為之。
